【裁判字號】    99,易,3072
【裁判日期】    991215
【裁判案由】    恐嚇取財
【裁判全文】
臺灣板橋地方法院刑事判決              99年度易字第3072號
公  訴  人  臺灣板橋地方法院檢察署檢察官
被      告  陳資弘
上列被告因恐嚇取財案件，經檢察官提起公訴（99年度偵字第13
40號），本院判決如下：
    主  文
陳資弘意圖為自己不法之所有，以恐嚇使人將本人之物交付，未
遂，處有期徒刑伍月，如易科罰金，以新台幣壹仟元折算壹日。
扣案之電腦壹部、光碟壹片及照片柒張均沒收之。
    事  實
一、陳資弘為蔡淑雲所經營址設臺北縣板橋市○○路138 號「亮
    三倍燈具公司」之員工，於民國98 年12 月13日晚上6 時30
    分許，利用其管理公司電腦監視器系統職務之便，未經蔡淑
    雲之授權同意，破解蔡淑雲個人辦公室之晶片卡鎖，而進入
    蔡淑雲個人辦公室，並以不詳之方式，侵入蔡淑雲個人辦公
    室電腦，將放置於該電腦內之亮三倍燈具公司監視器所攝錄
    蔡淑雲與林勝勇在「亮三倍燈具公司」辦公室內相互擁抱之
    影像畫面，燒錄成光碟而持有（有關妨害秘密及妨害電腦使
    用罪部分，業據蔡淑雲撤回告訴，經臺灣板橋地方法院檢察
    署另為不起訴處分）。陳資弘取得該光碟後，竟意圖為自己
    不法之所有，於同日晚上8 時許，在「亮三倍燈具公司」之
    辦公室，向蔡淑雲與林勝勇2 人，當面恫嚇稱「林勝勇必須
    交付1 、2 百萬元來解決，否則要將蔡淑雲與林勝勇相互擁
    抱之影像畫面光碟公佈在蔡淑雲同學會之網路部落格上，並
    將該光碟寄送給林勝勇的老婆」等語，以此加害名譽之事，
    恐嚇蔡淑雲，致蔡淑雲心生畏懼而致生危害於安全，並欲使
    林勝勇心生畏懼而交付新臺幣（下同）1、2百萬元；陳資弘
    復接續前揭恐嚇取財之犯意，於同年12月14日晚上6 時36分
    許，以其所使用之0000000000號行動電話傳送內容為「同學
    想清楚了嗎」之簡訊至林勝勇所使用之0000000000號行動電
    話，嗣因林勝勇拒絕交付款項，陳資弘始未得逞。嗣經林勝
    勇報警處理，並經警於同年12月15日晚上7 時許，前往「亮
    三倍燈具公司」之辦公室執行搜索，當場扣得陳資弘所有之
    電腦1 部、光碟1 片（2008.12.13奇妙世界）及監視器翻拍
    照片7 張，且警員由電腦檔案中列印相片圖檔列印資料4 張
    ，始悉上情。
二、案經林勝勇訴由臺北縣政府警察局報請臺灣板橋地方法院檢
    察署檢察官偵查起訴。
    理  由
壹、程序部分：
一、按被告以外之人於審判外之言詞或書面陳述，除法律有規定
    者外，不得作為證據，刑事訴訟法第159 條第1 項固定有明
    文。然被告以外之人於偵查中向檢察官所為之陳述，除顯有
    不可信之情況外，得為證據；被告以外之人於審判外之陳述
    ，雖不符同法第159 條之1 至之4 之規定，而經當事人於審
    判程序同意作為證據，法院審酌該言詞陳述或書面陳述作成
    時之情況，認為適當者，亦得為證據；又當事人、代理人或
    辯護人於法院調查證據時，知有第159 條第1 項不得為證據
    之情形，而未於言詞辯論終結前聲明異議者，視為有前項之
    同意，同法第159 條之1 第2 項、第159 條之5 亦分別定有
    明文。又刑事訴訟法第159 條之5 的立法意旨在於傳聞證據
    未經當事人之反對詰問予以核實，原則上先予排除。惟若當
    事人已放棄反對詰問權，於審判程序中表明同意該等傳聞證
    據可作為證據；或於言詞辯論終結前未聲明異議，基於尊重
    當事人對傳聞證據之處分權，及證據資料愈豐富，愈有助於
    真實發見之理念，上開傳聞證據亦均得資為證據。經查：
  (一)關於證人林勝勇、蔡淑雲於警詢中之陳述，係屬被告以外之
    人於審判外之言詞陳述，依刑事訴訟法第159 條之規定，屬
    於傳聞證據而不具證據能力，且因被告陳資弘於本件準備程
    序中已表示不同意作為本案證據使用（見本院卷第22頁），
    是以其等警詢之供述尚無證據能力。
  (二)關於告訴人林勝勇、蔡淑雲於99年1 月18日偵查中之證詞雖
    係屬被告以外之人於偵查中向檢察官所為之陳述，然依刑事
    訴訟法第158 條之3 規定，其依法應具結而未具結，且被告
    陳資弘於本院準備程序中不同意作為本案證據，其等於99年
    1 月18日偵查中之證詞自不得作為證據。至證人林勝勇、蔡
    淑雲於99年2 月8 日偵查中之陳述，係經檢察官諭知證人有
    具結之義務及偽證之處罰並命朗讀結文具結擔保其證言之真
    實性後，以證人身份，於檢察官面前完整、連續陳述其親身
    經歷，且查無證據顯示係遭受強暴、脅迫、詐欺、利誘等外
    力干擾情形，或在影響其心理狀況致妨礙其自由陳述等顯不
    可信之情況，而被告陳資弘復未能提出上開證人於99年2 月
    8 日在偵查中所述有何其他顯不可信之情況，引用上開證人
    於檢察官面前所為陳述作為證據應屬適當，依刑事訴訟法第
    159 條之1 第2 項之規定，亦具證據能力。
二、另本件認定事實所引用之卷內其餘卷證資料（包含文書證據
    等證據），被告於準備程序同意作為本案證據，且審判程序
    中復未於言詞辯論終結前表示異議，且卷內之文書證據等，
    亦無刑事訴訟法第159 條之4 之顯有不可信之情況與不得作
    為證據之情形，則依刑事訴訟法第159 條之5 之規定，本件
    認定事實所引用之所有文書證據等證據，均有證據能力，合
    先敘明。
貳、實體部分：
一、訊據被告陳資弘固不否認係蔡淑雲所經營「亮三倍燈具公司
    」之員工，並有於上開時、地將公司監視器所攝錄蔡淑雲與
    林勝勇相互擁抱之影像畫面，燒錄成光碟而持有，且持上開
    燒錄光碟向林勝勇及蔡淑雲陳稱「林勝勇必須交付1 、2 百
    萬元來解決，否則要將蔡淑雲與林勝勇相互擁抱之影像畫面
    光碟公佈在蔡淑雲同學會之網路部落格上，並將該光碟寄送
    給林勝勇的老婆」，復經警在辦公室執行搜索而查扣上開物
    品等情，惟矢口否認有何恐嚇取財之犯行，並辯稱：伊患有
    精神疾病，對林勝勇與蔡淑雲講這些話僅係開玩笑，也沒有
    說交款的時間跟地點，沒有恐嚇取財之主觀犯意，又伊並沒
    有傳簡訊云云。經查：
  (一)觀諸證人林勝勇於偵查具結中證述：於98年12月13日，在蔡
    淑雲的公司，被告當著伊跟蔡淑雲面前向伊等恐嚇說必需拿
    出1 百至2 百萬元解決，否則要將監視器畫面的照片散佈在
    蔡淑雲同學會的部落格，並且要將該監視器畫面光碟寄給伊
    太太，隔天被告也發簡訊恐嚇伊等語歷歷（見臺灣板橋地方
    法院檢察署99年度偵字第1340號偵查卷宗第48頁）；其於本
    院審理中亦證述：於98年12月13日晚上8 點多，伊陪同蔡淑
    雲回到「亮三倍公司」的辦公室，在辦公室的時候，被告叫
    伊等去看他桌上的電腦，看到被告從監視器所節錄伊跟蔡淑
    雲擁抱的畫面，看完以後，被告要伊拿出1 、2 百萬元來解
    決這件事情，否則就要將這個畫面貼到國小同學會的部落格
    並且寄給伊太太，被告並稱已有備份寄回臺中，當時伊因此
    感到害怕，而被告說這些話時，蔡淑雲也有在場，另卷附之
    錄音節錄內容係伊所製作，內容實在，此外，隔天伊的手機
    有收到內容為「同學想清楚了嗎？」的簡訊，因不認識傳簡
    訊的電話，所以伊就將簡訊資料拿給蔡淑雲看，蔡淑雲就去
    對她手機內的電話，就發現是陳資弘的電話等情綦詳（見本
    院卷第34背面至35背面頁），由證人林勝勇於偵查及審理中
    歷次所證述遭被告恐嚇取財之情節均大致相符，若非其親身
    經驗，實難於本院審理中就相關情節仍能清楚描述，且其於
    偵查及本院審理中均係以證人身分經過具結作證，擔保其所
    言為真實等情，足認被告陳資弘確實有於上開時、地恐嚇取
    財未遂之情屬實。
  (二)又參以證人蔡淑雲於偵查中具結證稱：當天被告當著伊跟林
    勝勇面恐嚇說林勝勇必須拿出1 百至2 百萬元解決，否則要
    將監視器畫面的照片散佈在伊同學會的部落格，並將監視器
    畫面光碟寄給林勝勇太太，又被告於隔天也有發簡訊之情（
    見同上偵查卷宗第48頁）；其於本院審理中亦證陳：於98年
    12月13日下午6 、7 點左右，被告來電表示有東西要給伊等
    看，但電話中並沒有說什麼東西，伊遂與林勝勇於晚上8 點
    左右到達公司辦公室，被告在他的辦公室使用電腦播放上開
    畫面，看完以後，被告說要將這些資料放在國小同學會的部
    落格，還說要寄給林勝勇的太太，叫林勝勇拿1 到2 百萬元
    出來，當場伊跟林勝勇要求被告將光碟資料拿出來，不要將
    事情聲張，但被告拒絕，被告的行為跟言語讓伊非常地害怕
    、恐懼，原本林勝勇在等待被告是否反悔，但被告沒有，所
    以就報警處理，又卷附的現場錄音節錄內容就是當天跟陳資
    弘的對話內容等情歷歷（見本院同上卷第32背面至34頁），
    互核證人蔡淑雲與林勝勇證述之情節亦屬相符，從而林勝勇
    及蔡淑雲之指訴，洵非子虛捏編而可採，顯見被告陳資弘確
    實有於上開時、地恐嚇取財未遂之事實至明。
  (三)另稽被告陳資弘(B) 與林勝勇(A) 於98年12月13日當天之對
    話內容：「A ：你說要放在部落格我覺得很無聊。B ：你如
    果跟我解釋，如果我聽的下去，啊你老婆也聽的下去那就好
    了，其他不用再說了。A ：你說1 、2 百萬？問題是我沒有
    1 、2 百萬。我就沒那個錢啊。你把我行情當那麼好。B ：
    我們蔡小姐也是甲組的ㄝ，我要是拿這錢也能幫到忙啊。A
    ：我跟你又無冤無仇。B ：我是跟你這樣說啊，要接受不接
    受隨便你啊，不接受就都讓人知道而已啊。你要不要接受？
    A ：我如果跟你有仇，你跟我報復我無話可說，問題是我不
    曾得罪你啊。你說有監視器錄影畫面要跟我要錢，不過我沒
    那個錢啊。…。你就是要給我恐嚇取財嘛。B ：對。沒錯。
    A ：你這樣就是要給我恐嚇取財嘛。B ：對。A ：你這樣是
    出於什麼動機我真的想不到耶。B ：世間上動機是給剛好遇
    到的人。是有機會才有動機，因為機會擺在前面，所以動機
    才要重機會。這樣聽懂了吧。…。」，此有現場錄音節錄內
    容在卷可稽（見同上偵查卷宗第19至20頁），又佐以於98年
    12月14日晚上6 時36分許，從號碼0000000000之行動電話傳
    送給號碼0000000000號行動電話之簡訊內容：「同學想清楚
    了嗎？」，此有照片3 張在卷可憑（見同上偵查卷宗第60頁
    ），復參以現場勘查照片2 張及監視器翻拍照片7 張在卷足
    憑（見同上偵查卷宗第21至24、31頁），且有電腦1 部、光
    碟1 片及電腦相片圖檔列印資料4 張扣案足憑，綜觀上開情
    詞，益徵被告陳資弘確實有於上開時、地恐嚇取財未遂之事
    實無訛。
  (四)況被告陳資弘於警詢及偵查中均坦認：有於上開時、地將公
    司監視器所攝錄之影像畫面，燒錄成光碟，且持上開燒錄光
    碟向林勝勇及蔡淑雲為上開對話內容之情不諱（見同上偵查
    卷宗第5 至7 、39頁）。至被告陳資弘雖辯稱：僅係開玩笑
    云云，惟細繹被告陳資弘確實有將監視器畫面燒錄成光碟，
    且打電話給蔡淑雲，並等候蔡淑雲及林勝勇到辦公室之舉止
    ，倘若被告陳資弘確實沒有恐嚇取財之犯意，其豈需大費周
    章為上開行為，甚至於林勝勇表示這樣行為係恐嚇取財之際
    ，被告陳資弘亦回應沒錯一節，是被告陳資弘辯稱：係開玩
    笑云云，不可採信。
  (五)至被告陳資弘雖辯稱：沒有傳簡訊云云。惟有關該簡訊係由
    被告陳資弘使用行動電話之電話號碼傳送之情，業據證人林
    勝勇及蔡淑雲證述明確，詳於上述，而本院當庭勘驗證人蔡
    淑雲所使用之行動電話通訊錄登載「號碼000000000000之名
    稱為陳資弘1 」，此有本院勘驗結果在卷可稽（見本院卷第
    36頁），復衡以該登記之方式係他人撥打至蔡淑雲之電話後
    存入之情，可見並非是蔡淑雲事後自行登錄，從而該簡訊應
    為被告陳資弘傳送無誤，是被告陳資弘就此所辯，不可採信
    。
  (六)此外，被告陳資弘另辯稱：有精神疾病，且提出診斷證明書
    云云，惟倘若被告陳資弘所辯當時正處於精神障礙或其他心
    智缺陷，致不能辨識其行為違法或欠缺依其辨識而行為之狀
    態此節為真，何以林勝勇詢問其動機時，尚能清楚回答有此
    機會怎可錯放之詞，顯見被告陳資弘當時意識清楚，其精神
    狀態，未達欠缺或顯著降低之辨識能力，是其就此所辯，顯
    係推諉卸責之詞，亦不可採信。
  (七)綜上各情，足認被告陳資弘上開辯解，係卸責之詞，不足採
    信。本件事證明確，被告陳資弘犯行堪以認定，應依法論科
    。
二、核被告陳資弘意圖為自己不法之所有，以恐嚇使林勝勇交付
    財物未遂之行為，係犯刑法第346 條第3 項、第1 項之恐嚇
    取財未遂罪；被告以加害名譽之事恐嚇蔡淑雲致生危害於安
    全之行為，係犯刑法第305 條之恐嚇危害安全罪。其先後恐
    嚇取財行為，係基於同一恐嚇取財犯意下之接續行為，僅侵
    害一個法益，只論以一罪。被告之一行為，同時觸犯上開二
    罪名，為想像競合，應從較重之恐嚇取財未遂罪處斷。其雖
    已著手恐嚇取財行為之實施，惟未生恐嚇取財之結果，其犯
    罪尚屬未遂，爰依刑法第25條規定，按既遂犯之刑減輕之。
    又公訴意旨漏未論及被告於蔡淑雲面前表示欲將上開影像畫
    面公佈在蔡淑雲同學會之網路部落格上，係以加害名譽之事
    恐嚇蔡淑雲致生危害於其安全，應構成刑法第305 條恐嚇罪
    ，惟此部分與起訴書記載被告對林勝勇恐嚇取財未遂之犯行
    ，既具有想像競合犯之裁判上一罪關係，基於審判不可分法
    則，自應併予論究。爰審酌被告不思循合法正當途徑獲得財
    富，竟運用智慧於不當之途，其犯罪之動機、目的均僅為一
    己之私利，犯罪之手段，對被害人林勝勇、蔡淑雲所生危害
    ，及犯罪後否認犯行等一切情狀，量處如主文所示之刑，並
    諭知如易科罰金之折算標準，以示懲儆。至扣案之扣得電腦
    1 部、光碟1 片及監視器翻拍照片7 張，係供本件犯罪所用
    之物，且為被告所有，業據被告於本院審理中供述明確，爰
    依刑法第38條第1 項第2 款之規定，宣告沒收。至扣案之電
    腦相片圖檔列印資料4 張，係警員前往搜索時，自行列印之
    情，亦據被告陳資弘於本院審理中供述綦詳（本院卷第36頁
    ），並非係供本件犯罪所用之物，自不宣告沒收。又電話號
    碼為0000000000號之行動電話，雖係供本件犯罪所用之物，
    然未扣案，亦無證據證明為被告所有，自不宣告沒收。此外
    ，被告陳資弘所交付給蔡淑雲之光碟1 片，雖經蔡淑雲提供
    給警員查扣，此有證人蔡淑雲於本院審理中證述明確（見本
    院卷第34頁），然該光碟既已交付給蔡淑雲，已非被告所有
    ，亦不宣告沒收，附此敘明。
據上論斷，應依刑事訴訟法第299 條第1 項前段，刑法第346 條
第3 項、第1 項、第305 條、第55條、第25條、第41條第1 項前
段、第38條第1 項第2 款，刑法施行法第1 條之1 ，判決如主文
。
本案經檢察官簡志祥到庭執行職務。
中    華    民    國    99    年    12    月    15    日
                刑事第三庭審判長法  官  樊季康
                                法  官  陳伯厚
                                法  官  連雅婷
以上正本證明與原本無異
如不服本判決應於送達後10日內向本院提出上訴狀
                                書記官  郭晉良
中    華    民    國    99    年    12    月    15    日
中華民國刑法第305條
（恐嚇危害安全罪）
以加害生命、身體、自由、名譽、財產之事，恐嚇他人致生危害
於安全者，處 2 年以下有期徒刑、拘役或 3 百元以下罰金。
中華民國刑法第346條
（恐嚇取財得利罪）
意圖為自己或第三人不法之所有，以恐嚇使人將本人或第三人之
物交付者，處6 月以上5 年以下有期徒刑，得併科1 千元以下罰
金。
以前項方法得財產上不法之利益，或使第三人得之者，亦同。
前二項之未遂犯罰之。

司法院資訊處製作；財團法人民間司法改革基金會備份。
